【裁判字號】    99,消債更,68
【裁判日期】    990716
【裁判案由】    更生事件
【裁判全文】
臺灣士林地方法院民事裁定            99年度消債更字第68號
債  務  人  乙○○○○○○
上列當事人因聲請更生事件，本院裁定如下：
    主  文
聲請駁回。
聲請費用由債務人負擔。
    理  由
一、按債務人與金融機構協商成立者，不得聲請更生或清算，但
    因不可歸責於己之事由，致履行顯有重大困難者，不在此限
    ，消費者債務清理條例（下稱消債條例）第151 條第5 項定
    有明文。是債務清償方案成立後，由債務人依其條件履行，
    惟需於其後發生情事變更，債務人所預期收入或收益減少，
    致履行清償方案顯有困難或無法履行，因不可歸責於債務人
    ，始能依消債條例第151 條第5 項之規定聲請更生或清算。
    此項規定旨在避免債務人任意毀諾已成立之協商，濫用更生
    或清算之債務清理程序。又債務清償方案係經當事人行使程
    序選擇權所為之契約，債務人自應受其成立之協商內容所拘
    束。次按聲請更生或清算不合程式或不備其他要件者，法院
    應以裁定駁回之，但其情形可以補正者，法院應定期間先命
    補正，復為同條例第8 條所明定。
二、本件聲請意旨略以：伊有不能清償債務之虞，前曾於民國98
    年4 月依消債條例第151 條第1 項之規定與金融機構成立協
    商，協商條件為自98年5 月10日起，分180 期，利率0 ％，
    每月還款新臺幣（下同）1 萬2761元。惟伊於97年5 月11日
    至12月31日間，每月平均收入3 萬0625元，自98年起每月平
    均收入減少為2 萬元，扣除生活費及3 名未成年子女扶養費
    每月3 萬9836元後，已無力履行協商條件。故伊確係因不可
    歸責於己，致履行協商條件顯有重大困難。且伊無擔保或無
    優先權之債務總額未逾1200萬元，復未經法院裁定開始清算
    程序或宣告破產，爰向本院聲請更生云云。
三、經查，債務人所主張之上開事實，除每月收入金額外，業據
    提出其財政部臺北市國稅局財產歸屬資料清單（見本院卷第
    24 頁 ），96、97、98年綜合所得稅各類所得資料清單（見
    本院卷第25、26、78頁），財團法人金融聯合徵信中心當事
    人綜合信用報告－債務清理條例前置協商專用債權人清冊（
    見本院卷第16至18頁），前置協商機制協議書（見本院卷第
    27頁），全戶戶籍謄本（見本院卷第71、72頁），租賃契約
    （見本院卷第93、94頁），水、電、瓦斯繳費明細（見本院
    卷第95至100 頁）為證，堪信為真實。又據最大債權銀行甲
    ○（台灣）商業銀行股份有限公司具狀陳稱，債務人於成立
    前置協商後，僅履行1 期即毀諾，有甲○（台灣）商業銀行
    股份有限公司99年6 月22日民事陳報狀附卷可參。從而，本
    件應審酌者，乃債務人於成立前置協商後，是否有不可歸責
    於己之事由發生，致履行協商條件顯有重大困難之情事：
    (一)債務人雖主張其自98年1 月起每月薪資即減少為2 萬元，
      然此減薪事由於98年4 月成立前置協商前即已存在。債務
      人於薪水減少之情形下，仍願與金融機構成立前置協商，
      同意履行協商條件，自應受協商內容拘束，不得以發生在
      前之事由遽主張有不可歸責情事。且除工作所得外，債務
      人實際尚受有3 名未成年子女生父張文恒每月給付之生活
      費及扶養費，及社會局之租金津貼、育兒津貼及兒少扶助
      金。據債務人所提台北富邦銀行存摺內頁及郵局存摺內頁
      所載，自98年1 月起至99年5 月，債務人受領張文恒生活
      、扶養費，及社會局補助金總計77萬4100元，加計債務人
      薪資所得34萬元，合計為111 萬4100元，平均每月6 萬55
      35元。
    (二)債務人於99年7 月1 日陳報聲請前二年內每月必要支出為
      房租及管理費1 萬8000元，伙食費4500元，水、電、瓦斯
      、電話費2136元，勞健保費3200元，3 名未成年子女扶養
      費1 萬2000元，合計3 萬9836元。
    (三)依上所述，依債務人98年1 月至99年5 月之月平均所得6
      萬5535元，扣除其自陳之每月生活費3 萬9836元後，所餘
      3 萬7683元，仍足以履行每月還款金額1 萬2761元之協商
      條件，且尚餘2 萬4922元可資運用。從而，債務人主張其
      因不可歸責於己事由，致履行前置協商方案顯有重大困難
      云云，尚非可採。
四、綜上，債務人既曾於98年間依消債條例第151 條第1 項規定
    與金融機構成立協商，又核無不可歸責於己之事由致履行協
    商條件有重大困難，揆諸首揭說明，其更生之聲請，難認合
    法，且無從補正，自應予駁回，爰裁定如主文。
中    華    民    國    99    年    7     月    16    日
                  民事第三庭  法      官  林尚諭
上為正本係照原本作成。
如不服本裁定，應於裁定送達後10日內，以書狀向本院提出抗告
，並繳納抗告費新臺幣1千元。
中    華    民    國    99    年    7     月    16    日
                              書  記  官  高玉潔

司法院資訊處製作；財團法人民間司法改革基金會備份。
